臺灣臺北地方法院民事判決
111年度北訴字第60號
原      告  國際維和公寓大廈管理維護股份有限公司

法定代理人  周信福
被      告  台北富邦商業銀行股份有限公司

法定代理人  陳聖德
訴訟代理人  官俊利
            李聖義
上列當事人間確認本票債權不存在事件，本院於民國111年11月2
1日言詞辯論終結，判決如下：
    主      文
原告之訴駁回。
訴訟費用由原告負擔。
    事實及理由
壹、程序方面：
  ㈠民事訴訟法第427條第2項之訴訟，案情繁雜或其訴訟標的金
    額或價額逾第1項所定額數10倍以上者，法院得依當事人之
    聲請，以裁定改用通常訴訟程序，並由原法官繼續審理，同
    法條第5項定有明文。本件兩造於民國111年8月9日本院審理
    時，以本件案情繁雜為由，聲請改用通常訴訟程序審理（見
    本院卷第450頁），爰依前開規定，以裁定改用通常訴訟程
    序，並由原法官繼續審理（見本院卷第450頁）。
　㈡確認法律關係之訴，非原告有即受確認判決之法律上利益者
    ，不得提起之，民事訴訟法第247條第1項前段定有明文。而
    所謂即受確認判決之法律上利益，係指因法律關係之存否不
    明確，致原告在私法上之地位有受侵害之危險，而此項危險
    得以對於被告之確認判決除去之者而言（最高法院111年度
    台上字第739號、110年度台上字第3255號、第3198號判決意
    旨參照）。本件被告持有原告簽發如附表所示之本票1紙（
    下稱系爭本票），於民國110年12月27日向本院聲請就其中
    新臺幣（下同）1,430,274元及約定遲延利息裁定准予強制
    執行，經本院於110年12月29日以110年度司票字第20187號
    民事裁定准許得為強制執行，原告不服，於111年1月24日提
    起抗告，經本院於111年3月2日以111年度抗字第176號民事
    裁定駁回其抗告，而原告主張系爭本票非其所簽發，否認系
    爭本票債權其中1,430,274元之債權存在，是兩造就系爭本
    票債權之存否乙節，已使原告在私法上之地位處於不安之狀
    態，且此種不安之狀態，能以確認判決除去之，原告提起本
    件確認之訴即具有確認利益，先予說明。
貳、實體方面：
一、原告主張：
  ㈠如附表所示之系爭本票並非原告所簽發，該系爭本票之簽發
    過程，係經訴外人楊俊煌以偽造文書方式取得原告董事會決
    議，並援之做為向被告貸款之錯誤行為，進而造成原告之重
    大損害，然鈞院未察，竟裁定准予強制執行，有害原告之權
    益甚深，爰依非訟事件法第195條第1項規定，提起確認本票
    債權不存在之訴等語。
　㈡並聲明：確認被告持有原告107年8月11日簽發，票面金額3,5
    00,000元，到期日為107年11月27日之本票，其中之1,430,2
    74元之債權不存在。
二、被告則以：
  ㈠原告簽發系爭本票時登記之公司負責人及董事長為楊俊煌，
    而董事長對外代表公司，故楊俊煌自有權代表原告簽發系爭
    本票；楊俊煌於簽發系爭本票時，既係原告之董事長，得對
    外代表原告為交易行為，則於交易相對人為善意時，原告不
    得僅因未經董事會決議或其決議有瑕疵，即否認其效力；系
    爭本票為原告所簽發，經訴外人國際維和保全股份有限公司
    （下稱國際維和保全公司）背書後，交由被告持有，原告與
    被告間非系爭本票之直接授受者，原告不得依票據法第13條
    規定，以其與國際維和保全公司間所存抗辯事由，或楊俊煌
    以偽造文書之方式取得原告董事會決議並援之做為向被告貸
    款之錯誤行為等事由，對抗執票人即被告；被告與國際維和
    保全公司間之背書轉讓存在原因關係，此有臺灣桃園地方法
    院（下稱桃園地院）109年度訴字第1630號民事判決可憑等
    語，做為答辯。
　㈡並聲明：原告之訴駁回。　
三、兩造不爭執之事項：
    原告公司於108年9月10日改選周信福為董事長，並於109年9
    月25日決議遷移公司地址至桃園市○○區○○路000號（1樓），
    有經濟部商業司商工登記公示資料、桃園市政府109年10月1
    5日府經登字第10991070070號函、原告公司109年9月25日股
    東臨時會議事錄、董事開會紀錄、股份有限公司變更登記表
    、新北市政府108年9月18日新北府經司字第1088062681號函
    、原告公司108年9月10日股東臨時會議事錄、董事開會紀錄
    、股東有限公司變更登記表等在卷可稽（見本院卷第53頁至
    第81頁），兩造均不爭執（見本院卷第384頁），可信為真
    正。
四、得心證之理由：
    原告主張如附表所示之系爭本票並非原告所簽發，該系爭本
    票之簽發過程，係經楊俊煌以偽造文書方式取得原告董事會
    決議，並援之做為向被告貸款之錯誤行為，進而造成原告之
    重大損害，然本院未察，竟裁定准予強制執行，有害原告之
    權益甚深，爰依非訟事件法第195條第1項規定，提起確認本
    票債權不存在之訴等語，惟為被告所否認，並以前揭情詞置
    辯。是本件本院應審究者為：如附表所示之系爭本票，是否
    非原告所簽發？
　　茲分別論述如下：
　　㈠按當事人主張有利於己之事實者，就其事實有舉證之責任
      ；但法律別有規定，或依其情形顯失公平者，不在此限。
      民事訴訟法第277條定有明文。是負舉證責任之一方，應
      先就主張法律關係之要件事實提出證據證明，使法院就該
      要件事實得有真實之確信，此時，另一方就其利己之抗辯
      即不得不提出反證，以動搖法院所形成之確信，此為舉證
      責任分配之原則（最高法院111年度台上字第49號判決意
      旨參照）。民事訴訟負舉證責任之一方，不能提出使法院
      就應證事實形成確切之心證時，即應對其未就利己事實盡
      舉證責任一事，承擔不利益之結果（最高法院107年度台
      上字第2077號判決意旨參照）。又文書，依其程式及意旨
      得認作公文書者，推定為真正，民事訴訟法第355條第1項
      定有明文。而前開公文書推定為真正之規定，係指凡機關
      或公務員，按其職務，依照法定方式所製作之公文書，應
      具有形式證據力（最高法院108年度台上字第1514號、106
      年度台上字第2408號判決意旨參照），非有確切反證，當
      事人即不得否認之（最高法院97年度台上字第2451號裁定
      、95年度台上字1786號、第1039號判決意旨參照）。
　　㈡本件卷附之新北市政府107年4月25日新北府經司字第10780
      24414號函、股份有限公司變更登記表（見本院卷第83頁
      至第84頁、第89頁至第94頁），其中股份有限公司變更登
      記表上有「新北市政府107.4.25公司登記表專用章⑼」圓
      戳章印文（見本院卷第89頁至第94頁），依其等程式及意
      旨，核屬公文書，而原告於本院審理時則陳稱：「〔問：
      對於卷附之原告公司登記等資料（本院卷第53頁至第94頁
      ；提示並告要旨），是否爭執？〕答：對於第83、85、87
      、89至94頁，這些文件都是假的文件，是之前公司的負責
      人楊先生（按即楊俊煌）所偽造的文件」等語（見本院卷
      第384頁）。經查，前揭新北市政府107年4月25日新北府
      經司字第1078024414號函及股份有限公司變更登記表，係
      載楊俊煌為原告公司代表人及董事長（見本院卷第83頁、
      第89頁、第94頁），董事任期自107年4月17日至110年4月
      16日（見本院卷第89頁），原告固否認並指稱「這些文件
      都是假的文件」云云，惟未舉確切反證推翻之，以實其說
      ，依舉證責任分配原則，堪認前揭新北市政府107年4月25
      日新北府經司字第1078024414號函及股份有限公司變更登
      記表，與事實相符，應屬真正。　　
　　㈢按股份有限公司之董事長對外代表公司，關於公司營業上
      一切事務，有辦理之權，公司法第208條第3項、同條第5
      項準用第57條規定甚明；故凡與公司營業有關之一切事務
      ，董事長均有代表公司辦理之權，不以公司章程所載之營
      業事項為限，以維謢交易安全及保障善意之交易相對人（
      最高法院108年度台上字第1640號判決意旨參照）。次按
      在票據上簽名者，依票上所載文義負責，票據法第5條第1
      項定有明文。票據乃文義證券及無因證券，票據上之權利
      義務悉依票上所載文義定之，與其基礎之原因關係各自獨
      立，票據上權利之行使不以其原因關係存在為前提；執票
      人行使票據上權利時，就其基礎之原因關係確係有效存在
      不負舉證責任（最高法院111年度台上字第1735號、110年
      度台上字第3216號、第3029號判決意旨參照）。查系爭本
      票於107年8月11日簽發時，楊俊煌既為原告公司之董事長
      ，依前揭說明，自有權代表原告公司簽發系爭本票。又系
      爭本票係經原告簽發後，經由背書人國際維和保全公司背
      書轉讓予被告（見本院卷第19頁、第21頁），且係國際維
      和保全公司與被告簽立3,500,000元貸款契約，並非原告
      公司，亦有桃園地院109年度訴字第1630號民事判決在卷
      可參（見本院卷第147頁至第148頁），是本件兩造間非屬
      票據法第13條之票據直接前後手關係，則原告主張「前負
      責人楊俊煌利用偽造文書變更公司營登後，向銀行借貸，
      也用假董事會議紀錄來與行員通謀虛偽，詐貸洗錢」云云
      （見本院卷第27頁），於法已有未合，此外，復未據原告
      舉證證明之，以實其說，則依舉證責任分配原則，原告前
      揭主張，依法核屬無據，難以憑採。
　　㈣基此，如附表所示之系爭本票，係原告所簽發，原告主張
      依非訟事件法第195條第1項規定，提起確認本票債權不存
      在之訴云云（見本院卷第10頁），於法未符，委無可採。
五、綜上所述，原告起訴確認被告持有原告107年8月11日簽發，
    票面金額3,500,000元，到期日為107年11月27日之本票，其
    中之1,430,274元之債權不存在，為無理由，應予駁回。
六、本件事證已臻明確，兩造其餘攻擊防禦及證據方法，經本院
    審酌後，於判決結果均不生影響，爰不一一予以論駁贅述，
    附此說明。
七、據上論結，原告之訴為無理由，依民事訴訟法第78條，判決
    如主文。
中　　華　　民　　國　　111 　年　　12　　月　　20　　日
                  民  事  庭    法　官　詹慶堂
附表：（本票）     編號   發  票  日  票 面 金 額 （新臺幣）  到  期  日      發    票    人     背    書    人    1  107年8月11日  3,500,000元  109年3月1日 國際維和公寓大廈管理維護股份有限公司 國際維和保全股份有限公司 
以上正本係照原本作成。
如對本判決上訴，須於判決送達後20日內向本院提出上訴狀。如
委任律師提起上訴者，應一併繳納上訴審裁判費。
中　　華　　民　　國　　111 　年　　12　　月　　20　　日
                                書記官 馬正道